# 收入确认时点问题

提问人：Zjx111111 时间：2021-08-27 13:33:06
现遇到两类业务，收入确认的时点不太确定：
1 、纳税服务。是为税控盘用户提供纳税服务业务，合同内容为提供纳税服务，于税控盘使用期间，每年无条件收取服务费，随税控盘使用的停止或公司的消失，合同自动终止。
2 、流量服务。
模式一：按年的流量服务。根据客户订单，公司从运营商采购流量转卖给客户。服务模式为30M/月*12 个月，客户一次付清款项，我司为客户开通物联网管理平台账户，通知运营商开卡。客户有所谓的测试期和沉默期，卡片激活以后，每个月按照激活数量与运营商进行结算付款。
模式二：6/8年NB流量套餐服务。客户一次付清款项，我司向运营商采购后也是一次性结清，后续在物联网管理平台开卡等操作类似，相当于客户购买了一项附期限的产品。
这两种模式下，客户激活卡使用流量，公司后续无需提供额外的服务，或有额外履约成本，只可能提供平台的管理和技术支持，成本很小，不针对具体某一个客户。
以上两项业务，需要在服务期间内分期确认还是可以一次性确认收入？一次性确认的理由是不管后续服务如何，服务期限的长短，客户均无法退款，公司已收到全部的经济利益，预期不会转回。

回答人：chenyiwei
虽然“不管后续服务如何，服务期限的长短，客户均无法退款，公司已收到全部的经济利益，预期不会转回”，但收到对价后存在提供后续服务的义务，因此仍应确认为合同负债，在后续服务期间逐步结转收入（属于在一段时间内履约）。
如果本企业在此类服务中仅为代理人，其最主要职责是促成交易双方签约，并据此获取佣金收入，且无后续服务的，则对于固定收费部分，可在协议签订、进入服务期时一次性确认收入；浮动收费部分在金额能够可靠计量且很可能收到时确认收入。

提问人：Zjx111111 时间：2021-08-30 10:12:00
再请教下陈版主，针对物流网流量服务，我觉得我司不属于代理人，我们是与客户和运营商分别签订销售和采购合同。公司自第三方取得流量服务控制权后，通过提供重大的服务将该商品或服务与其他商品或服务整合成某组合产出转让给客户，如建立共享流量池，可认定几乎无后续服务（极少数情况可能有浮动收费如客户流量用超了）。请问这个符合在协议签订、进入服务期时一次性确认收入吗？谢谢！

回答人：chenyiwei
如果是主要责任人，则鉴于流量是服务的不可缺少的组成部分，所以应按一段时间确认收入，不应将流量费一次性确认收入。

提问人：那片天空 0502 时间：2021-10-16 15:10:00
一般制造业印制线路板行业，多为定制化产品，根据客户需求陆续按批生产并发出，因下游企业在实际领用时或某一个月批次未发货完整，客户公司往往不愿意对账确认。因公司与客户形式订单中有约定验收期为收到货 7 天以内，结合公司陆运运输国内送达为1-3天。问：在新的收入准则下，年末 12 月 20 日之前已发货的，客户公司不愿意对账部分是否可以确认收入？新收入准则以控制权转移作为收入确认的主要考虑因素。其中，“取得相关商品控制权，是指能够主导该商品的使用并从中获得几乎全部的经济利益”，相关线路板产品送至客户后，对方进行组装元器件或直接出售，个人理解客户公司已完全主导该商品的使用并从中获得几乎全部的经济利益。

回答人：chenyiwei
实务中，基于谨慎考虑，还是建议获取客户已经接受商品的客观证据，如验收单、签收单等。
如果在资产负债表日后的对账中，客户对资产负债日之前的到货验收情况予以确认的，可将资产负债表日后的确认作为资产负债表日后调整事项处理，作为在报告年度确认收入的依据。
另外一种可能的考虑是：客户的验收确认是否仅为“例行程序”？参考新收入准则应用指南的下列表述：
企业在评估是否已经将商品的控制权转移给客户时，应当考虑此类条款。当企业能够客观地确定其已经按照合同约定的标准和条件将商品的控制权转移给客户时，客户验收只是一项例行程序，并不影响企业判断客户取得该商品控制权的时点。例如，企业向客户销售一批必须满足规定尺寸和重量的产品，合同约定，客户收到该产品时，将对此进行验收。由于该验收条件是一个客观标准，企业在客户验收前就能够确定其是否满足约定的标准，客户验收可能只是一项例行程序。实务中，企业应当根据过去执行类似合同积累的经验以及客户验收的结果取得相应证据。当在客户验收之前确认收入时，企业还应当考虑是否还存在剩余的履约义务，例如设备安装等，并且评估是否应当对其单独进行会计处理。
相反，当企业无法客观地确定其向客户转让的商品是否符合合同规定的条件时，在客户验收之前，企业不能认为已经将该商品的控制权转移给了客户。这是因为，在这种情况下，企业无法确定客户是否能够主导该商品的使用并从中获得其几乎全部的经济利益。例如，客户主要基于主观判断进行验收时，该验收往往不能被视为仅仅是一项例行程序，在验收完成之前，企业无法确定其商品是否能够满足客户的主观标准，因此，企业应当在客户完成验收并接受该商品时才能确认收入。实务中，定制化程度越高的商品，越难以证明客户验收仅仅是一项例行程序。